臺灣高等法院臺中分院民事裁定　100年度家抗字第47號
抗　告　人　蘇志峰
相　對　人　蘇涵勤
上列當事人間請求離婚等事件，抗告人對於中華民國100年9月16
日台灣台中地方法院100年度婚字第509號第一審判決，就附帶請
求部分，提起抗告，本院裁定如下：
    主  文
抗告駁回。
抗告訴訟費用由抗告人負擔。
    理  由
一、按民法第1055條第 1項規定：夫妻離婚者，對於未成年子女
    權利義務之行使或負擔，依協議由一方或雙方共同任之。未
    為協議或協議不成者，法院得依夫妻之一方、主管機關、社
    會福利機構或其他利害關係人之請求或依職權酌定之。其性
    質屬非訟事件，本應向管轄之非訟法院聲請裁定。惟夫妻既
    已提起離婚訴訟，如嚴格限制當事人須俟離婚訴訟判決確定
    後，再另案聲請法院裁定，非但增加當事人及法院之勞費，
    同時亦使當事人與法院無從於離婚訴訟中，併就對於未成年
    子女權利義務行使或負擔之問題為通盤之考量，乃於民事訴
    訟法第 572條之1第1項規定：離婚之訴，當事人得於第一審
    或第二審言詞辯論終結前，附帶請求法院於認原告之訴為有
    理由時，並定對於未成年子女權利義務行使、負擔之內容及
    方法，以資兼顧。本件相對人請求准與相對人離婚部分，已
    經原審法院判決相對人勝訴確定，抗告人僅就其附帶請求兩
    造所生之未成年子女蘇柏諺（男、94年12月 7日生）、蘇忠
    維（男、96年2月17日生）應由其監護，依民事訴訟法第582
    條之1第3項規定，應適用關於抗告程序之規定辦理，合先敘
    明。
二、抗告意旨略以：雖抗告人現於在監執行中，無法擔任兩造所
    生之未成年子女蘇柏諺、蘇忠維之親權人，然抗告人之父親
    願意代抗告人行使監護之責。相對人於晚上工作，無法對蘇
    柏諺、蘇忠維盡完整之照顧義務，更遑論與成長中之蘇柏諺
    、蘇忠維培養互動，以健全蘇柏諺、蘇忠維之人格發展。原
    審未察，逕將蘇柏諺、蘇忠維之親權由相對人任之，於法自
    有未合。
三、按「夫妻離婚者，對於未成年子女權利義務之行使或負擔，
    依協議由一方或雙方共同任之。未為協議或協議不成者，法
    院得依夫妻之一方、主管機關、社會福利機構或其他利害關
    係人之請求或依職權酌定之」民法第 1055條第1項定有明文
    。次按「法院為上開裁判時，應依子女之最佳利益，審酌一
    切情狀，參考社工人員之訪視報告，尤應注意左列事項：一
    、子女之年齡、性別、人數健康情形。二、子女意願及人格
    發展之需要。三、父母之年齡、職業、品行、健康情形、經
    濟能力及生活狀況。四、父母保護教養子女之意願及態度。
    五、父母子女間或未成年子女與其他共同生活之人間之感情
    狀況」，民法第1055條之 1亦有規定。本件經原審依職權分
    別囑託社團法人臺灣陽光婦女協會（下稱陽光婦女協會）、
    財團法人台中市私立龍眼林社會福利慈善事業基金會（下稱
    龍眼林基金會）派員對兩造及未成年子女進行訪視，相對人
    及未成年子女蘇柏諺、蘇忠維之訪視結果略以：1.相對人為
    主要家庭經濟負擔者，其工作、經濟穩定，可負擔未成年子
    女蘇柏諺、蘇忠維照顧撫養費用，案家人可提供支持與協助
    照顧，分擔相對人之辛勞。2.相對人工作雖為大夜班，仍分
    配時間照顧未成年子女蘇柏諺、蘇忠維生活起居，並利用休
    假閒瑕之餘陪同未成年子女蘇柏諺、蘇忠維，彼此親子關係
    良好。3.未成年子女蘇柏諺明確表達，喜歡在苑裡生活，並
    想與相對人及外公外婆同住之意願，且對於抗告人遭警察抓
    走行為印象深刻，未成年子女蘇忠維未明確表達其意，僅點
    頭附和表示同意未成年子女蘇柏諺的意見（敘述過程中邊玩
    玩具且面帶笑容）。4.綜上述評估，相對人無不適任未成年
    子女蘇柏諺、蘇忠維監護權之責，但本案僅訪視相對人乙造
    ，無法得知抗告人之狀況及意願，因此無法客觀周全之評估
    ，遂仍請法院行最後裁決之等語，亦有陽光婦女協會100年8
    月1日台陽婦苗字第1000182號函暨所附訪視報告附卷可按（
    見原審卷第 43-46頁）。另抗告人之訪視結果略以：1.抗告
    人目前於監獄服刑中，但據其表示，目前仍以自己的存款在
    支付未成年子女蘇柏諺、蘇忠維的撫養費用，亦無積欠貸款
    或負債，經濟能力尚可。2.據抗告人表示，與未成年子女蘇
    柏諺、蘇忠維約已半年多未見面，目前對未成年子女蘇柏諺
    、蘇忠維之生活較不清楚；但據其表示，以往抗告人與未成
    年子女相處的狀況尚佳，且未成年子女也會主動分享生活，
    抗告人亦積極想要爭取監護權，而其支持系統尚佳，抗告人
    對於將來照顧未成年子女之計畫亦有想法，在教養方式亦屬
    適宜，評估其對未成年子女的親職能力尚可。經由訪視過程
    ，訪視社工人員的建議：抗告人之現況較不適宜擔任監護人
    等語，此有龍眼林基金會100年8月4日財龍監字第1000889號
    函所附之訪視報告在卷可參（見原審卷第 39-42頁）。足見
    由上開社工人員之訪視報告，亦認相對人為適任之親權人再
    抗告人目前仍因另案在監所服刑，依指揮書記載執畢日期為
    102年8月4日一節，有臺灣高等法院被告前案紀錄表1份附在
    本院卷為佐（見本院卷第 16-20頁），足認抗告人在其服刑
    期滿前實際上並無法擔任未成年子女蘇柏諺、蘇忠維權利義
    務之行使及負擔者。原審參酌龍眼林基金會及陽光婦女協會
    之訪視報告，考量兩造所生未成年子女的身心發展、生活扶
    養、家庭教育、身心健全發展、倫理道德的培養及兩造之職
    業、經濟狀況、監護能力，未成年子女之利益、意願等一切
    情狀，應認兩造所生之未成年子女蘇柏諺、蘇忠維權利義務
    之行使或負擔，由相對人任之，核無違誤。抗告意旨指摘原
    判決此部分不當，求為廢棄，並將兩造所生之未成年子女蘇
    柏諺、蘇忠維權利義務之行使或負擔，改由抗告人任之，為
    無理由，應予駁回。
四、本件事證已臻明確，兩造其餘主張陳述及其攻擊防禦方法，
    經審酌核與判決結果不生影響，不再一一論述，附此敘明。
據上論結，本件抗告為無理由，依民事訴訟法第582條之1第3項
、第495條之1第1項、第449條第1項、第95條、第78條，裁定如
主文。
中    華    民    國   100    年    11    月    30    日
                民事第六庭    審判長法  官  袁再興
                                    法  官  盧江陽
                                    法  官  陳賢慧
以上正本係照原本作成。
再為抗告應以適用法規顯有錯誤為理由。
如提起再抗告者應於裁定送達後10日內向本院提出抗告理由狀（
須按照他造人數附具繕本）並繳納抗告裁判費新臺幣1,000元，
同時委任律師或具有律師資格之關係人為代理人。
                                    書記官  吳麗琴
中    華    民    國   100    年    12    月    1     日
                                                      Ａ